最高法院刑事判決　　　　　　九十六年度台上字第三七二二號
上　 訴　 人　台灣高等法院檢察署檢察官
上訴人即被告　甲○○
上列上訴人等因被告殺人等罪案件，檢察官不服台灣高等法院中
華民國九十六年五月一日第二審更審判決（九十六年度上重更(二)
字第十二號，起訴案號：台灣士林地方法院檢察署九十四年度偵
字第六五○八號），提起上訴；上訴人甲○○部分，經原審法院
於判決後依職權逕送審判，視為被告已提起上訴，本院判決如下
：
    主  文
原判決撤銷，發回台灣高等法院。
    理  由
本件原判決認定上訴人即被告甲○○有其事實欄一所示犯行，因
而撤銷第一審之科刑判決，改判論甲○○無故侵入他人住宅，處
有期徒刑伍月；又殺人，處無期徒刑，褫奪公權終身；又攜帶兇
器竊盜，處有期徒刑柒月；應執行無期徒刑，褫奪公權終身；固
非無見。
惟查：(一)、有罪之判決書必須記載犯罪事實，以示國家刑罰權之
所由生，故其事實欄應將認定之犯罪事實與罪刑等適用法律有關
之事項，詳確記載並前後一致，然後於理由欄說明其所憑證據及
認定之理由，以使事實與理由兩相適合，方為適法。原判決事實
欄認定：甲○○因遭朱玉英責罵並思及朱玉英阻撓其與陳彥伶（
朱玉英之女）交往，一時憤怒，先在右手戴上棉質手套一只，再
以所攜帶之童軍繩綑綁朱玉英，惟仍被朱玉英掙脫，甲○○見無
法制伏朱玉英，竟基於殺人犯意，持其所有尖刀（即原判決所稱
之Ａ刀）朝朱玉英身體砍刺，復持童軍繩纏繞朱玉英頭頸部，再
持續砍刺朱玉英身體，共達數十刀，致朱玉英頭頸部受有右臉頰
三點五公分至十公分切刺傷七處、前胸有小表淺傷十七處（原判
決認定可能係甲○○砍刺時，朱玉英閃避造成）、右側胸切刺傷
二處三點五公分及五公分、背部穿刺切割傷七處（一公分至五點
五公分）、左腰穿刺切割傷二處、右腹部切割穿刺傷五處，深入
腹腔傷及肝結腸，右結腸被切割斷離，內容外逸，乃朱玉英致命
原因、右上背多處切割穿刺傷十五處、右手切割傷十一處、左肩
上背切割穿刺傷四處、左手背切割傷二處、左手腕及左手腕下方
一大一小切割傷，朱玉英終因大量出血休克而死亡等情（見原判
決正本第二頁第十五至二九行）；顯係認定甲○○萌生殺意後，
即持刀接續砍殺朱玉英，致朱玉英身受「切刺傷」、「切割傷」
、「穿刺傷」等傷害；然朱玉英前胸處受有「小表淺傷」十七處
，該等「小表淺傷」似非出於「砍殺」造成，若係同遭砍殺，衡
情當不僅止於「小表淺傷」；參諸法務部法醫研究所鑑定報告尚
記載：「前胸有小表淺傷十七處（恐嚇？）」字樣（見相驗卷第
一一四頁正面），該「前胸有小表淺傷十七處（恐嚇？）」之真
意為何？是否甲○○先控制朱玉英，再以刀割劃表皮，施以凌虐
，以報復洩恨？若然，則甲○○侵入朱玉英住處之目的，似非僅
在俟機強制帶走陳彥伶，嗣後一時惱怒，失控殺人而已（見原判
決正本第二頁第九、十六行）；本院前一次發回意旨，就此已予
指明；然原判決仍於事實欄認定：「可能係甲○○砍刺時，朱玉
英閃避造成。」於理由內則說明：「朱玉英前胸小表淺傷十七處
，甲○○堅決否認對朱玉英恐嚇及凌虐，且甲○○持刀砍刺朱玉
英時，朱玉英並非在不醒人事之狀態，必會閃避，在欠缺甲○○
有對朱玉英恐嚇、凌虐之直接證據下，只能認定該十七處小表淺
傷，係甲○○以刀砍刺朱玉英時，因閃避而造成。」等語；但縱
令朱玉英知道閃避，應無甲○○每次砍刺而朱玉英每次閃避，均
適巧在其前胸造成小表淺傷且高達十七處之可能；原判決就此部
分之說明，似與情理不合，致甲○○犯罪動機、手段仍欠明確，
本院無從為適用法律當否之判斷。(二)、刑法第三百三十二條第一
項之強盜殺人罪為結合犯，係著眼於強盜與殺人間，接連發生之
可能性高，危害亦鉅，乃依法律規定，結合強盜、殺人二個獨立
之犯罪行為，而成為一個犯罪；其成罪並不以二者均出於預定之
計畫為必要，僅須發生在時間上有銜接性，地點上具關連性即可
，初不問係先劫後殺或先殺後劫，均足構成本罪。卷查，甲○○
於第一次警詢時供稱：「我以鑰匙開啟朱玉英住宅大門後進入屋
內，先行搜查，我把攜帶之水果刀二把、電擊棒、童軍繩放在我
所穿短褲口袋內，然後在一樓客廳等候，適朱玉英買午餐回家」
（見偵卷第九至十頁）；於第一審法院亦供稱：「我一開始去翻
二樓的東西，看有無武器，這時候朱玉英並未回來」、「所有房
間都有翻動，陳彥伶的哥哥、弟弟住同一房間」（見一審卷第八
三頁）各等語；其所述如果不虛，則甲○○侵入朱玉英住宅，目
的是否在竊取財物？嗣遭朱玉英發覺，一時惱怒，升高犯意，持
刀殺害朱玉英，再取朱玉英等人財物從容離去？參以甲○○原以
開計程車為業，有自己之車輛，卻於犯案前一日，租車作為交通
工具，復購置童軍繩、水果刀，似有週全之作案準備；而甲○○
於原審尚供稱：伊拿取朱玉英金錢距殺她大概幾分鐘（見原審卷
第六一頁反面末一行至第六二頁正面第一行），則在短短數分鐘
內，朱玉英是否仍有意識而尚未死亡？甲○○是否利用殺害朱玉
英之機會，於朱玉英不能抗拒時，強取其財物，甲○○此部分行
為，究係犯強盜罪而故意殺人之結合犯抑僅單純犯竊盜罪，殊堪
研求；原判決就上開不利甲○○之事證，未詳為調查、說明，難
謂無調查職責未盡及理由不備之違法。以上或為檢察官上訴意旨
所指摘，或為本院得依職權調查之事項，應認原判決仍有撤銷發
回更審之原因。又本件檢察官係以甲○○犯強盜罪而故意殺人並
牽連犯侵入住宅罪提起公訴，基於審判不可分原則，爰將竊盜部
分連同無故侵入住宅部分，一併撤銷發回。
據上論結，應依刑事訴訟法第三百九十七條、第四百零一條，判
決如主文。
中　　華　　民　　國　九十六　年　　七　　月 　十二 　日
                      最高法院刑事第十一庭
                          審判長法官  林　永　茂
                                法官  洪　文　章
                                法官  蘇　振　堂
                                法官  何　菁　莪
                                法官  韓　金　秀
      本件正本證明與原本無異
                                      書  記  官
中　　華　　民　　國　九十六　年　　七　　月　 十七 　日
                                                      Ｅ
